臺灣新北地方法院刑事判決
111年度金訴字第1518號
公  訴  人  臺灣新北地方檢察署檢察官
被      告  羅天吏



上列被告因違反洗錢防制法等案件，經檢察官提起公訴（111年
度偵緝字第847號），被告於本院準備程序中，就被訴事實為有
罪之陳述，經本院合議庭裁定由受命法官獨任進行簡式審判程序
，判決如下：
    主    文
羅天吏犯如附表主文欄所示之罪，處如附表主文欄所示之刑及沒
收。應執行有期徒刑壹年陸月。
    犯罪事實
一、羅天吏於民國109年8月間，以提領、收取金額之0.5%計算之
    報酬為對價，加入真實姓名年籍不詳暱稱為「胡妹」之人所
    屬之詐欺集團，負責自旗下車手收取詐欺不法所得，並轉由
    上手收取，即俗稱收水之角色（所涉參與犯罪組織部分，業
    經臺灣新竹地方法院以109年度金訴字第209號判決在案），
    並與「胡妹」、林暐澄、范育騰（林暐澄、范育騰所涉部分
    ，均經本院以110年度金訴字第716號判決處刑）及渠等所屬
    之詐欺集團成員共同意圖為自己不法之所有，基於三人以上
    詐欺取財及一般洗錢之犯意聯絡，先由同集團不詳成員以如
    附表所示之詐欺方式訛騙如附表所示之人，致其等陷於錯誤
    ，而陸續於如附表所示之時間，存、匯款至如附表所示之之
    帳戶，嗣由「胡妹」以通訊軟體指示林暐澄持如附表所示之
    帳戶提款卡，提領如附表所示之金額，范育騰則在旁掩護、
    監看並收取林暐澄所領得之款項後，將之交給羅天吏，羅天
    吏再轉交給同集團不詳成員收取，藉以製造金流之斷點，致
    無從追查前揭犯罪所得之去向、所在，而掩飾或隱匿該等犯
    罪所得，羅天吏因而獲取如附表犯罪所得欄所示之金額作為
    報酬。
二、案經臺灣新北地方檢察署檢察官自行簽分後偵查起訴。
　　理    由
一、證據能力部分：
    本案被告羅天吏所犯係死刑、無期徒刑或最輕本刑為3年以
    上有期徒刑或高等法院管轄第一審案件以外之罪，其於準備
    程序期日就被訴事實為有罪之陳述，經本院告知簡式審判程
    序之旨，並聽取公訴人及被告之意見後，經合議庭依刑事訴
    訟法第273條之1第1項規定裁定由受命法官獨任進行簡式審
    判程序。是本案之證據調查，依刑事訴訟法第273條之2規定
    ，不受同法第159條第1項、第161條之2、第161條之3、第16
    3條之1及第164條至第170條規定之限制，先予敘明。於警詢
    之證述，自與前開規定無違，附此敘明。
二、認定本案犯罪事實之證據及理由：
　　上揭犯罪事實，業據被告坦承不諱（見偵緝卷第30至31頁、
    金訴卷第106、117頁），復據證人即告訴人陳辰瑞（見偵18
    889卷第59至61頁）、證人即告訴人陳力豪（見偵18889卷第
    74至75頁）、證人即告訴人林昱江（見偵18889卷第79至81
    頁）、證人即告訴人林慈芳（見偵18889卷第85至87頁）、
    證人即告訴人陳美淑（見偵18889卷第95至103頁）於警詢指
    訴綦詳，核與證人即同案被告林暐澄於警詢、偵查中之證述
    （見偵18889卷第7至11、153至157頁）、證人即同案被告范
    育騰於偵查中之證述(見偵18889卷第217至223頁）相符，並
    有告訴人陳辰瑞提出之提款卡影本（見偵18889卷第63頁）
    、自動櫃員機交易明細表（見偵18889卷第67至68頁）、告
    訴人陳力豪提出之臺幣活存明細截圖（見偵18889卷第77頁
    ）、告訴人林昱江提出之通話記錄截圖（見偵18889卷第83
    頁）、告訴人林慈芳提出之手寫匯款紀錄（見偵18889卷第9
    3頁）、新光銀行帳號0000000000000號帳戶基本資料、交易
    明細表、提領時地表、帳戶所有人劉淑滿臺灣士林地方檢察
    署檢察官110年度偵字第1030號起訴書（見偵18889卷第35至
    37、139、187至194頁）、新光銀行帳號0000000000000號帳
    戶基本資料、交易明細表、提領時地表、帳號所有人蔡佳君
    臺灣臺中地方檢察署檢察官110年度偵字第526號起訴書（見
    偵18889卷第39至41、139、181至185頁）、中國信託銀行帳
    號0000000000000號帳戶自動化交易LOG資料、提領時地表（
    見偵18889卷第43至45頁）、第一銀行帳號00000000000號帳
    戶存摺存款客戶歷史交易明細表、提領時地表（見偵18889
    卷第47至49頁）、提領時地一覽表（見偵18889卷第15至17
    、33至34頁）、提領畫面截圖（見偵18889卷第19至31頁）
    、本院110年度金訴字第255、716號判決（見金訴卷第79至8
    8頁）在卷可稽，足認被告具任意性之自白與事實相符。本
    案事證明確，被告犯行堪以認定，應予依法論科。
三、論罪科刑：
㈠、論罪：
    核被告所為，係犯刑法第339條之4第1項第2款之三人以上共
    同詐欺取財罪及洗錢防制法第14條第1項之一般洗錢罪。
㈡、共同正犯：
    被告與「胡妹」、同案被告林暐澄、范育騰及渠等所屬之詐
    欺集團成員間，有犯意聯絡及行為之分擔，應論以共同正犯
    。
㈢、罪數：
  1.如附表編號1、2、5所示之告訴人因本案詐欺集團成員施行
    詐術而分次將款項轉入如附表編號1、2、5所示之帳戶，所
    侵害者均係其等個人之財產法益，又共同正犯林暐澄對如附
    表編號1、2、3、5所示之告訴人遭詐欺之款項多次提領之行
    為，亦係為達到詐欺取財之目的，而侵害其等之同一財產法
    益，各行為之獨立性均極為薄弱，難以強行分開，依一般社
    會健全觀念，應就上開告訴人遭詐騙款項之多次匯款及共同
    正犯林暐澄多次領款行為，均視為數個舉動之接續施行，合
    為包括之一行為予以評價，論以接續犯之一罪。
  2.被告所犯三人以上共同詐欺取財、一般洗錢罪之行為，非僅
    侵害如附表所示之告訴人之個人財產法益，同時並侵害國家
    社會法益，依刑法第55條之規定，均應從一重之三人以上共
    同詐欺取財罪論處。
  3.被告就如附表各編號所示之犯行，計有5名告訴人，犯意各
    別，行為互殊，應予分論併罰。
㈣、量刑審酌：
　　爰審酌現今社會詐欺事件層出不窮、手法日益翻新，政府及
    相關單位無不窮盡心力追查、防堵，大眾傳播媒體更屢屢報
    導民眾被詐欺，甚至畢生積蓄因此化為烏有之相關新聞，被
    告正值青壯，不思依循正途獲取穩定經濟收入，竟貪圖不法
    錢財，率然加入詐欺集團，價值觀念偏差，破壞社會治安，
    渠所為自同案被告范育騰收取同案被告林暐澄所提領之詐欺
    不法所得，並轉交上手傳遞犯罪所得贓款之行為，屬詐欺集
    團中不可或缺之重要角色，犯罪之動機、目的及手段均應受
    相當非難；兼衡被告犯罪後於偵查、本院準備程序、審理中
    均坦承所有犯行，核與洗錢防制法第16條第2項在偵查或審
    判中自白減刑之規定相符，惟未能與本案任一告訴人達成和
    解或調解之犯後態度；暨渠自陳為高職肄業之智識程度，以
    水工為業，月收入約新臺幣3萬餘元，未婚，無扶養人口之
    生活狀況（見金訴卷第117頁）等一切情狀，量處如主文所
    示之刑，再依其犯罪之次數、情節、所犯數罪整體之非難評
    價定應執行刑如主文所示。
四、沒收部分：
    按犯罪所得，屬於犯罪行為人者，沒收之。但有特別規定者
    ，依其規定；前2項之沒收，於全部或一部不能沒收或不宜
    執行沒收時，追徵其價額，刑法第38條之1第1項、第3項定
    有明文。又按共同正犯犯罪所得之沒收、追徵，應就各人所
    分得之數為之。所謂各人「所分得」之數，係指各人「對犯
    罪所得有事實上之處分權限」而言。因此，若共同正犯各成
    員內部間，對於犯罪所得分配明確時，應依各人實際所得宣
    告沒收；若共同正犯對於犯罪所得，其個人確無所得或無處
    分權限，且與其他成員亦無事實上之共同處分權限者，自不
    予諭知沒收（最高法院107年度台上字第2989號判決意旨參
    照）。查就本案加重詐欺犯罪，被告於偵查中自承渠係以所
    提領之金額之0.5%計算作為報酬等語（見偵緝卷第31頁），
    依此及如附表所示各告訴人匯入之金額核算如附表犯罪所得
    欄所示，依前開規定及說明，逾此部分，既無從認定係被告
    所分得，應就被告所取得如附表犯罪所得欄所示之金額宣告
    沒收，並於全部或一部不能沒收或不宜執行沒收時，追徵其
    價額。
據上論斷，應依刑事訴訟法第273條之1第1項、第299條第1項前
段，判決如主文。
本案經檢察官林殷正提起公訴，檢察官江佩蓉到庭執行職務。
中　　華　　民　　國　　111 　年　　10　　月　　21　　日
                  刑事第十三庭  法  官　施吟蒨
以上正本證明與原本無異。
如不服本判決應於收受判決後20日內向本院提出上訴書狀，並應
敘述具體理由；其未敘述上訴理由者，應於上訴期間屆滿後20日
內向本院補提理由書（均須按他造當事人之人數附繕本）「切勿
逕送上級法院」。
                                書記官  張如菁
中　　華　　民　　國　　111 　年　　10　　月　　21　　日
附錄論罪科刑法條：
洗錢防制法第14條第1項
有第二條各款所列洗錢行為者，處7年以下有期徒刑，併科新臺
幣5百萬元以下罰金。
前項之未遂犯罰之。
前二項情形，不得科以超過其特定犯罪所定最重本刑之刑。

刑法第339條之4第1項第2款
犯第339條詐欺罪而有下列情形之一者，處1年以上7年以下有期
徒刑，得併科1百萬元以下罰金：
一、冒用政府機關或公務員名義犯之。
二、三人以上共同犯之。
三、以廣播電視、電子通訊、網際網路或其他媒體等傳播工具，
    對公眾散布而犯之。
前項之未遂犯罰之。

附表： （註：匯款及提款時間、金額均以卷附交易明細表為準，逕予更正補充。）        編號 告訴人 詐欺時間及方式 匯款時間、匯款金額（新臺幣） 匯入帳戶 提款時間、金額（新臺幣）、地點 犯罪所得 主文 1 陳辰瑞 109年8月4日19時46分許，詐欺集團成員偽稱為購物平台工作人員及銀行員工，向陳辰瑞詐稱因人員疏失，造成其訂單錯誤，其誤遭設定為經銷商而重複訂購，將造成日後自動扣款，需操作ATM解除扣款云云，致其陷於錯誤，依指示以現金存款、匯款如右所示。 109年8月4日 ①22時25分10秒 　現金存款3萬元 ②22時30分3秒 　現金存款3萬元 ③22時35分5秒 　現金存款3萬元 ④22時42分50秒 　現金存款29,985元 新光銀行帳號0000000000000號帳戶 109年8月4日 ①22時58分7秒 　提領2萬元 ②22時58分34秒 　提領2萬元 ③22時59分1秒 　提領2萬元 ④22時59分31秒 　提領2萬元 ⑤22時59分58秒 　提領2萬元 ⑥23時0分25秒 　提領2萬元 (新北市○○區○○○路000號新莊區農會後港分部）　 (30,000 +30,000 +30,000 +29,985 +19,985) *0.5% ≒700（元以下四捨五入）  羅天吏犯三人以上共同詐欺取財罪，處有期徒刑壹年貳月。未扣案之犯罪所得新臺幣柒佰元沒收，於全部或一部不能沒收或不宜執行沒收時，追徵其價額。    109年8月4日 23時9分34秒 匯款19,985元 中國信託銀行帳號0000000000000號帳戶 109年8月4日 23時39分10秒 提領2萬元 (新北市○○區○○路000號統一超商三洋門市)   2 陳力豪 109年8月4日21時14分許前某時，詐欺集團成員偽稱為購物平台工作人員，向陳力豪詐稱其先前購買之按摩槍訂單設定錯誤，將連續有12期訂單，需操作ATM解除扣款云，致其陷於錯誤，依指示以匯款如右所示。 109年8月4日 ①21時14分19秒 　匯款29,912元 ②21時24分15秒 　匯款24,985元 　 新光銀行帳號0000000000000號帳戶 109年8月4日 ①21時40分12秒 　提領2萬元 ②21時41分6秒 　提領2萬元 ③21時42分1秒 　提領2萬元 (新北市○○區○○路00號統一超商莊龍門市)　 ④21時44分13秒 　提領13,000元 (新北市○○區○○路○○巷00號全家超商新莊新建門市) 　 (29,912 +24,985) *0.5% ≒274（元以下四捨五入） 羅天吏犯三人以上共同詐欺取財罪，處有期徒刑壹年壹月。未扣案之犯罪所得新臺幣貳佰柒拾肆元沒收，於全部或一部不能沒收或不宜執行沒收時，追徵其價額。 3 林昱江 109年8月4日20時11分許，詐欺集團成員偽稱為購物平台工作人員，向林昱江詐稱其先前購買之衣物扣款設定錯誤，將多扣23筆款項，需操作ATM以解除設定云云，致其陷於錯誤，依指示以匯款如右所示。 109年8月4日 21時18分12秒 匯款17,985元 新光銀行帳號0000000000000號帳戶  17,985 *0.5% ≒90（元以下四捨五入） 羅天吏犯三人以上共同詐欺取財罪，處有期徒刑壹年壹月。未扣案之犯罪所得新臺幣玖拾元沒收，於全部或一部不能沒收或不宜執行沒收時，追徵其價額。 4 林慈芳 109年8月4日21時7分許，詐欺集團成員偽稱為「美家惠選」網購之工作人員及銀行員工，向林慈芳詐稱因其先前取貨簽名時，誤簽到廠商之位置，將導致遭連續扣款，需操作ATM解除設定云云，致其陷於錯誤，依指示以匯款如右所示。 109年8月4日 22時48分4秒 匯款24,970元 第一銀行帳號00000000000號帳戶 109年8月4日 23時42分39秒 3萬元 (新北市○○區○○路000○0號第一銀行丹鳳分行)  24,970 *0.5% ≒125（元以下四捨五入） 羅天吏犯三人以上共同詐欺取財罪，處有期徒刑壹年壹月。未扣案之犯罪所得新臺幣壹佰貳拾伍元沒收，於全部或一部不能沒收或不宜執行沒收時，追徵其價額。 5 陳美淑 109年8月4日21時45分許，詐欺集團成員偽稱為「小三美日」網購之工作人員及銀行員工，向陳美淑詐稱其先前訂單錯誤，會造成購買金額10倍之扣款，需操作ATM解除扣款云云，致其陷於錯誤，依指示以匯款如右所示。 109年8月4日 ①22時32分7秒 　匯款49,987元 ②22時34分10秒 　匯款49,989元 中國信託銀行帳號0000000000000號帳戶 ①109年8月4日 　22時51分5秒 　提領99,000元(其中之49,987元部分) （新北市○○區○○○路000號統一超商意幼門市） ②109年8月5日 　1時41分31秒 　提領3萬元 (新北市○○區○○路000○0號OK超商新莊四維店門市)　 (49,987 +49,989) *0.5% ≒500（元以下四捨五入） 羅天吏犯三人以上共同詐欺取財罪，處有期徒刑壹年貳月。未扣案之犯罪所得新臺幣伍佰元沒收，於全部或一部不能沒收或不宜執行沒收時，追徵其價額。